臺灣宜蘭地方法院刑事判決　　　　　　　　　　　　　九十一年度訴字第三八九號
　　公　訴　人　臺灣宜蘭地方法院檢察署檢察官
　　被　　　告　丙○○
右列被告因偽造文書等案件，經檢察官提起公訴（九十一年度偵字第二一七七號），
本院判決如左：
    主  文
丙○○服用酒類不能安全駕駛動力交通工具而駕駛，處拘役伍拾日，如易科罰金，以
參佰元折算壹日；又行使偽造私文書，足以生損害於公眾及他人，處有期徒刑參月，
如易科罰金，以參佰元折算壹日。扣案之宜蘭縣警察局三星分局製作酒後駕車違反刑
法第一百八十五條之三訊問筆錄、逮捕通知書上偽造之「乙○○」署押共拾壹枚（含
署名肆枚、指印柒枚），均沒收。
    事  實
一、丙○○於民國九十一年八月四日凌晨零時許，在宜蘭縣冬山鄉柯林村某卡拉ＯＫ
    店內飲用啤酒三杯，於酒後明知已無安全駕駛動力交通工具之能力，竟仍於同日
    凌晨一時十八分許，駕駛車牌號碼ＩＳ—一六六三號自用小客車，由宜蘭縣冬山
    鄉柯林村往大同鄉四季村方向行駛，行經宜蘭縣大同鄉台七線牛鬥橋頭時，經警
    因執行路檢攔查進行酒測，依呼氣測試法測得酒精濃度達每公升零點九六毫克，
    為警帶回警局製作筆錄。詎丙○○因其所有之駕照已於九十年十月間吊銷，為規
    避刑責，竟冒用其兄「乙○○」名義，並基於偽造私文書及偽造署押之接續犯意
    ，在宜蘭縣警察局三星分局製作酒後駕車違反刑法第一百八十五條之三詢問（調
    查）筆錄一份（以下簡稱「警訊筆錄」）偽造「乙○○」署押九枚（含簽名三枚
    及以指印四枚，且在刪改處捺指印重疊二枚），另在宜蘭縣警察局三星分局逮捕
    通知書上偽造「乙○○」署押二枚（含簽名、指印各一枚），用以表示「乙○○
    」已收受逮捕通知且接受偵訊，丙○○並即將前揭「警訊筆錄及逮捕通知書持交
    宜蘭縣警察局三星分局警員收受，而行使該偽造之私文書，足以生損害於乙○○
    及刑事偵查、裁判之正確性。嗣乙○○本人於九十一年八月二十七日經傳喚至本
    署應訊，表明未曾於九十一年八月四日因公共危險案件在宜蘭縣大同鄉為警查獲
    ，丙○○亦於犯罪被發覺前，自行到庭說明右揭行使偽造私文書之事實、自首並
    表明願受裁判之意，始查悉上情。
二、案經臺灣宜蘭地方法院檢察署檢察官自動檢舉偵查起訴。
    理  由
一、右揭事實，業據被告丙○○於本院調查、審理中坦承不諱，核與被害人乙○○於
    本院調查中指訴：我在被告回家時就知道，當時我請友人帶他去派出所說明等情
    節相符，並據證人即宜蘭縣警察局三星分局寒溪派出所員警甲○○於偵查中具結
    稱：當日酒後駕車之人並接受訊問之人確係被告無訛（見九十一年九月二十四日
    偵訊筆錄）。又檢察官於偵查中命二人當庭書寫比對，確認被告於警訊中所為之
    簽名及指印，與被害人乙○○書寫之筆跡特徵確有不符，此有二人書立之簽名各
    一紙附卷可稽，並有被告偽簽「乙○○」署押及捺印之警訊筆錄一份及逮捕通知
    書一紙附於宜蘭縣警察局三星分局警星刑字第０九一０００一二一四號刑案偵查
    卷宗可憑。而被告飲用酒類後呼氣酒精濃度達每公升零點九六毫克，且經員警觀
    察後發現其對員警指揮及交通號誌無反應或遲緩、駕駛判斷力顯然欠佳、有蛇行
    、車身搖擺不定，轉彎半徑過大或過小等駕駛操控力欠佳、畫直線無法正常行走
    、偵訊過程含糊不清、有呆滯木僵及泥醉情形，此有呼氣酒精濃度測試紙及宜蘭
    縣警察局三星分局偵辦刑法第一百八十五條之三案件測試觀察紀錄表各一紙附卷
    可參，顯然於飲用酒類後已達無法安全駕駛之程度。是本件事證已臻明確，被告
    犯行洵堪認定。
二、被告丙○○飲用酒類後，已達不能安全駕駛之程度而駕駛，核其此部分所為，係
    犯刑法第一百八十五條之三之酒醉駕車罪。另被告於前揭警詢筆錄及逮捕通知單
    上偽造「乙○○」之署押（含指印），並將該通知單持交宜蘭縣警察局三星分局
    警員，使一般人由形式上觀察，即足以知悉係表示「乙○○」已明瞭被逮捕事由
    之意思，而被告於前揭通知單上所為之署押，除單純為收受通知之證明外，尚有
    表示本人已知悉逮捕，並皆欲以被冒用者之身分接受偵訊調查之意思，是前揭通
    知單自屬刑法第二百十條所稱之私文書。被告於前揭私文書上偽造署押及於警詢
    錄上偽造署押，並將該私文書持以行使，即足生損害於乙○○及刑事偵查、裁判
    之正確性，核其所為係犯刑法第二百十六條、第二百十條之行使偽造私文書罪。
    被告基於一偽造私文書之犯意，於密接之時間及地點，接續多次偽造署押，侵害
    相同之法益，為接續犯，其偽造署押之行為，屬偽造私文書之階段行為，而偽造
    私文書之低度行為，又為行使偽造私文書之高度行為所吸收，均不另論罪。被告
    所犯刑法第一百八十五條之三酒後駕車罪與同法第二百十六條、第二百十條行使
    偽造私文書罪間，犯意個別，行為有異，應予分論併罰。又被告於犯罪後有偵查
    犯罪職務之機關發覺前，於九十一年八月二十七日未經傳喚至宜蘭地方法院檢檢
    察署應訊，並就行使偽造私文書之部分表示願受裁判之意，此部分為對於未發覺
    之犯罪自首而接受裁判，應依刑法第六十二條前段減輕其刑。爰審酌被告為酒後
    駕車，影響公眾安全，竟不思警惕，意欲逃避刑責，冒名應訊並偽造署押及行使
    前揭偽造私文書，及其犯罪之目的、手段、所生危害，惟犯罪後坦承犯行，態度
    尚稱良好等一切情狀，各量處如主文所示之刑，並均諭知易科罰金折算標準，以
    資懲儆，並冀自新。
三、至被告於警訊筆錄、逮捕通知書上偽造之「乙○○」署押共計十一枚（簽名共四
    枚、指印共七枚），爰依刑法第二百十九條之規定，不問屬於犯人與否，均予以
    宣告沒收。
據上論斷，應依刑事訴訟法第二百九十九條第一項前段，刑法第一百八十五條之三、
二百十六條、第二百十條、第二百十九條、第六十二條前段、第四十一條第一項，罰
金罰鍰提高標準條例第二條，判決如主文。
本案經檢察官賴慶祥到庭執行職務。
中      華      民     國     九十一     年     十一  月    二十六    日
                                  臺灣宜蘭地方法院刑事第二庭
                                      審判長法  官  黃  永  勝
                                            法  官  鄭  貽  馨
                                            法  官  郭  顏  毓
右正本證明與原本無異。
如不服本判決，應於判決送達後十日內向本院提出上訴狀( 應附繕本 )。
                                            書記官  莊  淑  茹
中      華      民       國     九十一     年     十一  月    二十七    日
附錄法條：
中華民國刑法第一百八十五條之三
服用毒品、麻醉藥品、酒類或其他相類之物，不能安全駕駛動力交通工具而駕駛者，
處一年以下有期徒刑、拘役或三萬元以下罰金。
中華民國刑法第二百一十條
 (偽造變造私文書罪)
偽造、變造私文書，足以生損害於公眾或他人者，處五年以下有期徒刑。
中華民國刑法第二百一十六條
 (行使偽造變造或登載不實之文書罪)
行使第二百十條至第二百十五條之文書者，依偽造、變造文書或登載不實事項或使登
載不實事項之規定處斷。
